【裁判字號】    99,審易,183
【裁判日期】    990514
【裁判案由】    詐欺等
【裁判全文】
臺灣桃園地方法院刑事判決             99年度審易字第183號
公  訴  人  臺灣桃園地方法院檢察署檢察官
被      告  子○○
上列被告因詐欺等案件，經檢察官提起公訴（98年度偵字第2479
6 號、第24794 號、第24795 號、第25317 號、第26994 號、第
26995 號、第26996 號、第26997 號、第26998 號、第26999 號
、第27000 號、第27001 號、第27002 號、第27003 號、第2700
4 號），本院判決如下：
    主  文
子○○被訴幫助詐欺部分免訴。
    理  由
一、本件公訴意旨略以：子○○明知提供自己之金融帳戶供他人
    使用，可供他人用為財產犯罪之工具，竟基於幫助詐欺之不
    確定故意，於民國98年2 月間某日，在基隆市火車站附近某
    咖啡廳，將其所申辦有限責任基隆第一信用合作社（下稱基
    隆一信）帳號第000-0000000000000000號、中華郵政股份有
    限公司基隆西定路郵局（下稱基隆西定郵局）帳號第000000
    00000000號、有限責任基隆市第二信用合作社（下稱基隆二
    信）帳號第000-0000000000000000號及華南商業銀行基隆分
    行（下稱華南銀行）帳號第000000000000號帳戶之存摺與提
    款卡（含晶片密碼）交付予真實姓名、年籍不詳，綽號「小
    張」之詐欺集團成員。嗣該詐欺集團成員，意圖為自己不法
    所有，分別為下列詐欺行為：（一）在露天拍賣網站佯登拍
    賣CANON 450D相機之廣告，使午○陷於錯誤，於98年2 月18
    日下標購買，並匯款新臺幣（下同）15,500元至子○○前揭
    基隆西定郵局帳戶內；（二）在雅虎奇摩拍賣網站佯登拍賣
    奇美22QA22型寬螢幕之廣告，使辰○○陷於錯誤，於98年2
    月18日下標購買，並匯款3,500 元入子○○前揭基隆西定郵
    局帳戶內；（三）在露天拍賣網站上佯登拍賣Wii 遊戲機、
    Eee PC 900筆記型電腦之廣告，使丁○○陷於錯誤，於98年
    2 月18日下標購買，並匯款11,000元至子○○前揭基隆西定
    郵局帳戶內；（四）在奇摩雅虎拍賣網站佯登販賣PSP 遊戲
    機廣告，使甲○○陷於錯誤，於98年2 月18日下標購買，並
    匯款5,100 元入子○○前揭基隆西定郵局帳戶內；（五）在
    奇摩雅虎拍賣網站佯登販賣NDSL任天堂遊戲機之廣告，使辛
    ○○陷於錯誤，於98年2 月18日下標購買，並利用網路匯款
    4,008 元入子○○前揭基隆西定郵局帳戶內；（六）在露天
    拍賣網站佯登販賣SONY液晶電視之廣告，使卯○○陷於錯誤
    ，下標購買，並於98年2 月19日，匯款10,000元至子○○前
    揭華南銀行帳戶內；（七）在雅虎奇摩拍賣網站佯登拍賣奶
    粉之廣告，使癸○○陷於錯誤，下標購買，並於98年2 月19
    日10時30分許，利用在臺北市○○區○○路250 巷口超商內
    之自動提款機匯款26,400元至子○○前揭基隆二信帳戶內；
    （八）在雅虎奇摩拍賣網站佯登拍賣HP Officejet Pro K53
    00高速商用彩色噴墨印表機之廣告，使寅○○陷於錯誤，下
    標購買，該詐欺集團成員復以伍石勇（另案通緝中）申辦之
    手機號碼0000000000號、余昌明（另案偵辦中）申辦之行動
    電話門號0000000000號通知寅○○得標訊息，使寅○○陷於
    錯誤，而於98年2 月19日13時50分許，在臺中縣豐原市○○
    路268 號，利用網路匯款2,800 元至子○○前揭基隆一信帳
    戶內；（九）於98年2 月19日，以電話向庚○○佯稱援交，
    並謊稱需至提款機操作用以確認身分，使庚○○陷於錯誤，
    而於98年2 月19日15時32分許，在臺北市○○○路○段150
    號，以陽信銀行之自動提款機匯款29,982元至子○○前揭基
    隆一信帳戶內；（十）在雅虎奇摩拍賣網站佯刊登拍賣NDSL
    白色遊戲主機及記憶卡之廣告，使丙○○陷於錯誤，下標購
    買，並於98年2 月19日18時13分許匯款3,800 元至子○○前
    揭基隆一信帳戶內；（十一）在雅虎奇摩拍賣網站佯登拍賣
    全新SONY VGN-SR15T/P新雙核獨顯商務機之廣告，使乙○○
    陷於錯誤，下標購買，並於98年2 月18日22時10分許，利用
    在臺北縣新店市○○路18號便利商店內之自動提款機將12,9
    00元匯至子○○前揭基隆西定郵局帳戶內；（十二）在露天
    拍賣網站佯登拍賣任天堂遊戲主機之廣告，使巳○○陷於錯
    誤，下標購買，並於98年2 月18日21時34分許，利用在臺中
    市逢甲大學校園內郵局之自動提款機匯款4,000 元至子○○
    前揭基隆西定郵局帳戶內；（十三）於98年2 月18日22時許
    ，以電話向己○○佯稱電話交友，並謊稱欲交往聊天需購買
    網路電話卡用以確認身分，使己○○陷於錯誤，而於同日22
    時27分許，利用在桃園縣中壢市後火車站附近統一超商內之
    自動櫃員機匯款12,345元至子○○前揭基隆西定郵局帳戶內
    ；（十四）在雅虎奇摩拍賣網站佯刊登拍賣PS3 遊戲主機之
    廣告，使戊○○陷於錯誤，下標購買，並於於98年2 月19日
    0 時40分許，利用在臺中縣大里市○○○路102 號OK便利店
    內之自動提款機匯款8,000 元至子○○前揭華南銀行帳戶內
    ；（十五）在雅虎奇摩拍賣網站佯登拍賣SONY KLV-40W300A
    液晶電視之廣告，使丑○○陷於錯誤，而下標購買，並於98
    年2 月18日20時5 分許，利用中國信託商業銀行網路ATM 匯
    款21,000元至子○○前揭華南銀行帳戶內。（十六）在雅虎
    奇摩拍賣網站佯刊登拍賣奇美22QA22型寬螢幕之廣告，使壬
    ○○陷於錯誤，下標購買，詐欺集團成員復以伍石勇（另案
    通緝中）申辦之行動電話號碼0000000000號通知壬○○得標
    事宜，使壬○○陷於錯誤，並於98年2 月18日23時許，在高
    雄市三民區○○○街266 號住處，利用網路匯款3,385 元至
    子○○前述基隆西定郵局帳戶內。因認子○○此部分涉犯刑
    法第30條第1 項、第339 條第1 項詐欺取財罪之幫助犯等語
    。
二、按訴訟法上所謂一事不再理之原則，關於實質上一罪或裁判
    上一罪，均有其適用，如其一部分犯罪事實，業經判決確定
    ，其效力當然及於全部，倘檢察官復將其他部分重行起訴，
    即應諭知免訴之判決，不得再予論科（最高法院49年台非字
    第20號判例意旨參照）。又案件曾經判決確定者，應諭知免
    訴之判決；免訴之判決，得不經言詞辯論為之，刑事訴訟法
    第302 條第1 款、第307 條分別定有明文。
三、茲查，被告子○○（涉犯竊盜部分，另行審結）明知詐騙集
    團等不法份子經常利用他人所申請之電話、存款帳戶、提款
    卡、密碼轉帳等方式，獲取不法利益並逃避執法人員之追查
    ，且明知提供金融帳戶、存摺、提款卡、印章及密碼予陌生
    人士使用，常與財產犯罪密切相關，可能被詐騙犯罪集團所
    利用以遂其等恐嚇取財或詐欺犯罪及隱匿、掩飾其等犯罪所
    得財物或財產上利益之目的，竟仍容任所提供之帳戶可能被
    犯罪集團用以詐欺取財結果之發生，基於幫助他人實施詐欺
    取財犯罪之不確定故意，於98年2 月間某日，在基隆市○○
    路某公司內，將其向華南商業銀行基隆分行（下稱華南銀行
    ）申請之帳號000000000000號帳戶之提款卡、密碼，交付予
    某詐欺集團自稱「小張」之成年人使用。嗣該犯罪集團取得
    上開帳戶後，該詐欺集團所屬成員基於意圖為自己不法之所
    有之犯意，於98年2 月18日下午4 時許，在露天拍賣網站以
    帳號「tphnonkey 」（帳號使用人丁博賢另行偵辦中）刊登
    拍賣SONY PSP-2000-8G掌上遊樂器之廣告，適楊偉宏在臺北
    縣淡水鎮○○路33巷1 之16號2 樓住處內上網瀏覽見上揭廣
    告，竟信以為真而陷於錯誤，於當日晚上7 時54分許，在其
    上揭住處內，以網路ATM 轉帳之方式，匯款6,200 元至上開
    子○○華南銀行帳戶內，旋遭該詐騙集團提領一空。嗣經楊
    偉宏發覺受騙報警，經警循線始查悉上情等犯罪事實，業據
    臺灣士林地方法院檢察署檢察官以98年度偵字第12486 號向
    臺灣士林地方法院聲請簡易判決處刑，嗣經臺灣士林地方法
    院於98年12月31日以98年度士簡字第1084號判決判處有期徒
    刑3 月，如易科罰金，以新臺幣1,000 元折算1 日，於99年
    2 月8 日判決確定（下稱前案）等情，有上開聲請簡易判決
    處刑書、刑事簡易判決書及臺灣高等法院被告前案紀錄表各
    1 份在卷可按。經核前案被告被訴交付犯罪集團使用之華南
    銀行帳號000000000000號帳戶為本案起訴被告所交付帳戶之
    其一，復稽被告於本院審理時亦供承：是4 本存摺，於同一
    日在基隆火車站附近的咖啡廳一起交給小張，隔日再將4 個
    帳號的提款卡一起交給小張等情（見本院99年4 月7 日準備
    程序筆錄），被告所述交付帳戶之地點雖不盡相同，惟交付
    之時間及對象（真實姓名、年籍不詳，綽號「小張」之成年
    男子）均相同，再參以本案與前案之被害人、受害情節雖有
    出入，惟同為遭利用拍賣網站帳號佯登拍賣廣告之詐欺集團
    分別施以詐術，復衡以本案與前案犯罪時間重疊，堪認係同
    一詐欺集團取得被告子○○上開帳戶存摺、提款卡及密碼等
    物後，分別為本案與前案施行詐術之各該犯行。綜上各節，
    是本案與前案中被告交付上開存摺、金融卡及密碼之犯行應
    屬同一事實，被告之幫助行為僅有一個。被告既僅有提供上
    開帳戶之一幫助行為，是本案與前案間之被訴事實應具有想
    像競合犯之裁判上一罪，自為前案確定判決效力所及，不因
    其遭犯罪集團詐騙之被害人不同而異其結論，是同一案件既
    經前案判決確定，公訴人再行提起公訴，揆諸首開法律規定
    ，爰不經言詞辯論，諭知免訴判決。
四、至檢察官移送併辦部分（臺灣彰化地方法院檢察署98年度偵
    字第6593號），應退還檢察官另為適當之處理。
五、據上論斷，應依刑事訴訟法第452 條、第302 條第1 款、第
    307 條，判決如主文。
中    華    民    國    99    年     5    月    14    日
                  刑事庭  審判長  法  官  林孟宜
                                  法  官  林靜梅
                                  法  官  劉為丕
以上正本證明與原本無異。
如不服本判決應於收受判決後10日內向本院提出上訴書狀，並應
敘述具體理由。其未敘述上訴理由者，應於上訴期間屆滿後20日
內向本院補提理由書( 均須按他造當事人之人數附繕本) 「切勿
逕送上級法院」。
                                  書記官  陳淑瓊
中    華    民    國    99    年    5     月    14    日

司法院資訊處製作；財團法人民間司法改革基金會備份。
